---
title: "Issue #124 v.2"
author: "Lauti Cantar"
date: "11/27/2018"
output: html_document
---

```{r setup, include=FALSE}
knitr::opts_chunk$set(echo = FALSE, 
                      warning = FALSE, 
                      message = FALSE)

# Loading packages
library(tidyverse)
library(readxl)
library(rvest)
library(sf)
library(DT)
library(knitr)

'%!in%' <- function(x,y)!('%in%'(x,y))

```

## Objetivo final:
El objetivo final de este asunto es agregar el endpoint `países` atributos adicionales y polígonos (de ser posible).

## Flujo de trabajo:
Utilizando la información geográfica oficial (proveniente de INDEC o del IGN) disponible a la fecha mas información adicional (proveniente de diversas fuentes) un listado lo mas representativo posible de los países. Una vez realizado este proceso, se elige que variables se van a utilizar para generar un archivo final a ser incorporado al endpoint.


## Fuentes de datos al momento:

Las fuentes de datos disponibles a la fecha son las siguientes:

* **Fuentes oficiales Argentina:**
    - El [SHP de IGN](http://wms.ign.gob.ar/geoserver/idera/ows?service=WFS&version=1.0.0&request=GetFeature&typeName=idera:pais&outputFormat=SHAPE-ZIP) que contempla polígonos y nombres.
    - El [XLS de INDEC](https://www.indec.gov.ar/ftp/cuadros/territorio/codigo_paises.xls) que contempla código INDEC, ISO 3166-1 alfa 3 y nombre de los países, pero no hace referencia a ninguna capa con polígonos.
    - El listado de [Comercio Exterior del COMEX INDEC](https://comex.indec.gob.ar/public-api/dlc/paises.xls) que contempla el código INDEC y el nombre del país.
* **Fuentes internacionales de comparación:**
    - La [ISO 3166](https://www.iso.org/obp/ui/#search) que contempla ID, alfa 2 y alfa 3.
    - La lista de [COMTRADE](https://unstats.un.org/unsd/tradekb/Knowledgebase/50377/Comtrade-Country-Code-and-Name), ver los que tienen validez "now".

### 1. Datos del INDEC

#### 1.1. Archivo base de INDEC

```{r}
# -------------------------------------------------------------------------------------------------------------------------------
#                                                   1. Datos INDEC
# -------------------------------------------------------------------------------------------------------------------------------

# Abriendo los datos
indec <- read_excel("codigo_paises.xls", skip = 4, 
                    col_names = c("NOMBRE_DE_USO_COMÚN", "NOMBRE_CORTO", "NOMBRE_LARGO", "ABREVIATURA_ISO", "CÓDIGO_INDEC"),
                    sheet = 1)

# Limpiando el dataset
indec <- indec %>% 
  filter(!is.na(NOMBRE_DE_USO_COMÚN)) %>% # Borrando los NAs en la columna Nombre_de_uso_comun
  filter(!is.na(CÓDIGO_INDEC)) %>% 
  mutate(Nombre_generico = case_when(grepl("Indeterminado", NOMBRE_DE_USO_COMÚN) ~ 1,
                                     grepl("Resto", NOMBRE_DE_USO_COMÚN) ~ 1,
                                     grepl("Sin declarar", NOMBRE_DE_USO_COMÚN) ~ 1))
```


El archivo `indec` tiene `r nrow(indec)` observaciones y las 5 variables:

* _"NOMBRE DE USO COMÚN"_: Fuente: INDEC
* _"NOMBRE CORTO"_: Fuente: Elaboración propia en base a ONU, IGN, Cancillería y consultas a embajadas.
* _"NOMBRE LARGO"_: Fuente: Elaboración propia en base a ONU, IGN, Cancillería y consultas a embajadas.
* _"ABREVIATURA ISO"_: ISO 3166-1 alfa 3
* _"CÓDIGO INDEC"_ Fuente: INDEC

Del total de observaciones, `r sum(indec$Nombre_generico == 1, na.rm = TRUE)` poseen un `CÓDIGO INDEC` pero son del tipo _"Indeterminado (Nombre Continente)"_, _"Resto (Nombre Continente)"_ o _"Sin declarar (Nombre Continente)"_. Dado que no hacen referencia a un paiís concreto, se descarta dichas observaciones. Por lo tanto, el dataset resultante contiene `r nrow(indec) - sum(indec$Nombre_generico == 1, na.rm = TRUE)` observaciones.

#### 1.2. Zonas Francas INDEC

```{r}
# Abriendo el dataset de Zonas Francas
zonas.francas <- read_excel("ZF_CE_PAIS_SECEX.xlsx",
                            col_names = c("CÓDIGO_INDEC", "NOMBRE_ZONA_FRANCA"))[-1,]

zonas.francas$CÓDIGO_INDEC <- as.numeric(zonas.francas$CÓDIGO_INDEC)

# Merge
indec <- indec %>% 
  filter(!grepl("Indeterminado", NOMBRE_DE_USO_COMÚN)) %>% 
  filter(!grepl("Resto", NOMBRE_DE_USO_COMÚN)) %>% 
  filter(!grepl("Sin declarar", NOMBRE_DE_USO_COMÚN)) %>% 
  left_join(zonas.francas, by = "CÓDIGO_INDEC")

no.incluidas.zonas <- zonas.francas %>% filter(zonas.francas$CÓDIGO_INDEC %!in% indec$CÓDIGO_INDEC)
```

Al analizar el archivo base de INDEC, hay observaciones que hacen referencia a Zonas Francas de distintos paises. Contrastar esta informacion, utilizamos un archivo provisto por INDEC en el cual se detallan las zonas francas. Dicho documento tienen `r nrow(zonas.francas)` observaciones y dos variables:

* _"CÓDIGO INDEC"_ Fuente: INDEC
* _"NOMBRE DE USO COMÚN"_: Fuente: INDEC

Utilizando el `CÓDIGO INDEC` unimos ambos set de datos y descartamos las observaciones que se cruzan, manteniendo `r sum(is.na(indec$NOMBRE_ZONA_FRANCA))` observaciones. Hay `r nrow(no.incluidas.zonas)` que no se pueden cruzar:

```{r}
no.incluidas.zonas %>% kable(caption = "Zonas Francas no incluidos")
```


#### 1.3. COMEX INDEC

```{r}
# -------------------------------------------------------------------------------------------------------------------------------
#                                                   1.1. INDEC - Comercio Exterior
# -------------------------------------------------------------------------------------------------------------------------------

# Abriendo el dataset de Zonas Francas
comex <- read_excel("paises.xls", col_names = c("CÓDIGO_INDEC", "NOMBRE_PAIS_COMEX"))[-c(1:5, 282:285),]

comex$CÓDIGO_INDEC <- as.numeric(comex$CÓDIGO_INDEC)

comex <- comex %>% 
  filter(!grepl("Indeterminado", NOMBRE_PAIS_COMEX)) %>% 
  filter(!grepl("Resto", NOMBRE_PAIS_COMEX)) %>% 
  filter(!grepl("Sin declarar", NOMBRE_PAIS_COMEX))


# Merge
indec <- indec %>% 
  left_join(comex, by = "CÓDIGO_INDEC")

no.incluidas.comex <- comex %>% filter(comex$CÓDIGO_INDEC %!in% indec$CÓDIGO_INDEC) %>% arrange(NOMBRE_PAIS_COMEX)
```

Para validar los resultados obtenidos hasta el momento, utilizamos la base de paises que utiliza el INDEC para trabajar en Comercio Exterior. El archivo de `COMEX INDEC`, contiene `r nrow(comex)` observaciones Al hacer el cruce, hay `r nrow(no.incluidas.comex)` casos que no se pueden cruzar. De dichos casos, el más curioso es el de **Sudan**, ya que en esta duplicado con dos Codigos INDEC diferente: 138 y 162.

```{r}
no.incluidas.comex %>% kable(caption = "COMEX INDEC no incluidos")
```

#### 1.4. Tabla final Datos INDEC

```{r}
indec <- indec %>% 
  filter(is.na(NOMBRE_ZONA_FRANCA)) %>% 
  select(-c(Nombre_generico, NOMBRE_ZONA_FRANCA))

indec$NOMBRE_CORTO <- gsub("\\s*\\([^\\)]+\\)", "", indec$NOMBRE_CORTO)
```

El set de datos final contiene `r nrow(indec)` filas y se lo puede encontrar (y descargar) aqui.

```{r}
indec %>% datatable(extensions = 'Buttons', options = list(dom = 'Brtp', buttons = c('csv', 'pdf')))
```

### 2. Datos IGN 

```{r, warning=FALSE, message=FALSE}
archivo.ign <- read_csv("archivo_ign.csv", 
                        col_names = c("IGN_NOMRBRE_LARGO", "IGN_NOMBRE_CORTO"), 
                        skip = 1)

indec <- indec %>% left_join(archivo.ign, by = c("NOMBRE_CORTO" = "IGN_NOMBRE_CORTO"))
```

El archivo `.shp` del Instituto Geografico Nacional posee originalmente 8 variables y 295 observaciones. Dado la naturaleza de este analisis, vamos a trabajar únicamente con `r nrow(archivo.ign)` obervaciones y dos variables: 

* `fna`, renombrada como `IGN_NOMRBRE_LARGO`
* `nam`, renombrada como `IGN_NOMRBRE_CORTO`

Al unir esta base con la base que hemos elaborado con la infomacion de INDEC, obtenemos el siguiente archivo:

```{r, warning=FALSE, message=FALSE}
indec %>% datatable(extensions = 'Buttons', options = list(dom = 'Brtp', buttons = c('csv', 'pdf')))
```

### 3. Bases Externas

#### 3.1. Datos ISO:3166

El archivo base tiene la variable _"ABREVIATURA ISO"_ que contiene el valor Alpha-3 de la ISO:3166. Desarrollamos un scrapper muy basico de la siguiente pagina de [Wikipedia](https://es.wikipedia.org/wiki/ISO_3166-1)

El dataset resultante es la siguiente tabla:

```{r}
iso3166 <- read_csv("iso3166.csv")

# Merge datos ISO:3166 e INDEC
indec <- indec %>% left_join(iso3166 %>% select(Nombre_ISO_oficial, Codigo_Alfa2, Codigo_Alfa3),
                               by = c("ABREVIATURA_ISO" = "Codigo_Alfa3" ))

indec %>% datatable(extensions = 'Buttons', options = list(dom = 'Brtp', buttons = c('csv', 'pdf')))

nas <- table(!is.na(indec$IGN_NOMRBRE_LARGO))

```

#### 3.2. COMTRADE

```{r}
# -------------------------------------------------------------------------------------------------------------------------------
#                                                   4. Datos COMTRADE
# -------------------------------------------------------------------------------------------------------------------------------

# Abriendo dataset
comtrade <- read_excel("Comtrade Country Code and ISO list.xlsx")

# Filtrando datos
comtrade <- comtrade %>% 
  filter(`End Valid Year` ==  "Now") %>%        # Seleccionando solo los datos que sean Validos "NOW"
  filter(`ISO3-digit Alpha`!= "N/A")
  
indec <- indec %>% left_join(comtrade %>%
                               select(`Country Name, Full`, `ISO3-digit Alpha`) %>%
                               rename(COMTRADE.NOMBRE = `Country Name, Full`,
                                      ISO.ALPHA.3 = `ISO3-digit Alpha`), 
                             by = c("ABREVIATURA_ISO" = "ISO.ALPHA.3"))
```

### 4. Listado final

Para la elaboracion del archivo final, se descartan aquellas observaciones que no tienen ningun dato en la columna `NOMBRE_CORTO`. Las observaciones que se eliminan son las siguientes:

```{r}
sin.dato.indec <- indec %>%
  filter(is.na(NOMBRE_CORTO))

sin.dato.indec %>% kable(caption = "Observaciones eliminadas por NA")
```

```{r}
indec.3 <- indec %>% 
  filter(!is.na(NOMBRE_CORTO)) %>% 
  select(NOMBRE_LARGO, Nombre_ISO_oficial, ABREVIATURA_ISO, CÓDIGO_INDEC) %>% 
  mutate(NOMBRE_LARGO = gsub("^(la|el) ", "", NOMBRE_LARGO)) %>% 
  rename(INDEC_NOMBRE_LARGO = NOMBRE_LARGO,
         ISO_NOMBRE_OFICIAL = Nombre_ISO_oficial,
         ISO_ALPHA_3 = ABREVIATURA_ISO, 
         CÓDIGO_INDEC = CÓDIGO_INDEC)

```

El listado definitivo contiene `r nrow(indec.3)` y las siguientes variables:

* `INDEC_NOMBRE_LARGO`: Nombre Largo del Pais segund INDEC,
* `ISO_NOMBRE_OFICIAL`: Nombre del Pais segun ISO:3166,
* `ISO_ALPHA_3`: Codigo de 3 digitos segun ISO:3166,
* `CÓDIGO_INDEC`: Codigo Numerico INDEC

Se lo puede descargar desde aqui:

```{r}
indec.3 %>% datatable(extensions = 'Buttons', options = list(dom = 'Brtp', buttons = c('csv', 'pdf')))
```

